【裁判字號】    98,訴,340
【裁判日期】    981022
【裁判案由】    請求侵權行為損害賠償
【裁判全文】
臺灣屏東地方法院民事判決               98年度訴字第340號
原      告  乙○○
被      告  甲○○
上列當事人間請求侵權行為損害賠償事件，本院於中華民國98年
10月8 日言詞辯論終結，判決如下：
    主  文
被告應給付原告新臺幣拾萬元及自民國九十七年七月十五日起
至清償日止按週年利率百分之五計算之利息。
原告其餘之訴駁回。
訴訟費用由被告負擔十分之三，餘由原告負擔。
本判決第一項得假執行。
原告其餘假執行之聲請駁回。
    事  實  及  理  由
一、原告主張：被告於民國95年9 月9 日駕駛3420-FC 號自小客
    車，在屏東縣竹田鄉○巷村○○路6 巷分26-1＃電桿前發生
    車禍肇事撞死原告之女潘順娥，被告過失致人於死罪已判刑
    確定。雖被告於96年1 月6 日與潘順娥之丈夫林福來簽訂和
    解書賠償新臺幣（下同）1,500,000 元（按：含強制險合計
    3,000,000 元），與原告全然無關，爰依侵權行為法律關係
    請求被告賠償扶養費100,000 元及慰撫金900,000 元等情。
    並聲明：（一）被告應給付原告1,000,000 元及自起訴狀繕
    本送達翌日起至清償日止按週年利率百分之五計算之利息；
    （二）願供擔保，請准宣告假執行。
二、被告則以：自認上揭原告主張侵權行為之事實，但原告請求
    金額太高等語資為抗辯。並聲明：請減輕賠償金額。
三、兩造不爭執之事實：
（一）被告自認原告所主張之侵權行為事實。
（二）被告於96年1 月6 日與潘順娥之丈夫林福來簽訂和解書賠
      償1,500,000 元（含強制險合計3,000,000 元），除一次
      支付200,000 元及500,000 元外，餘800,000 元按月分期
      支付20,000元，自96年2 月起至99年5 月10日止（和解書
      正本，見本院96年度交簡字第139 號刑事一般卷宗第14～
      15頁）。原告並未參與上開和解。
（三）原告未受教育，不識字，目前獨自經營佛堂，有人會捐獻
      ，每個月維持佛堂經費約15,000元，另外原告按月領老農
      津貼6,000 元；又原告所有門牌號碼臺中市○區○○○街
      121 號之房屋，即上開佛堂；又原告所有門牌號碼屏東縣
      枋寮鄉○○村○○路67號之房屋，係原告供其子林順源等
      居住；又原告所有坐落屏東縣枋寮鄉○○段1106地號面積
      167.77平方公尺田地，目前借別人使用；又原告所有坐落
      同段1107地號面積3 平方公尺建地，任其閒置。被害人即
      潘順娥死亡時，原告之配偶及部分子女已死亡，尚生存之
      子女為林清風、林順源、潘梅雀、潘鳳英，但潘鳳英已經
      坐輪椅十多年。
（四）被告為國中畢業，目前做鐵工，有固定的老闆，但工作量
      不固定，工作多的時候大約月領30,000元，工作少的時候
      大約月領10,000元，一整年收入大約300,000 元，此外，
      被告無任何財產。前述和解金頭款700,000 元都是向老闆
      借的，目前被告均遵期履行前述和解，每個月支付2 萬元
      給林福來，如果沒錢還，就再跟老闆借。
四、得心證之理由：
本件兩造所爭執之處，應在於：（一）原告請求被告賠償扶養費
100,000 元有無理由？（二）原告請求被告賠償慰撫金900,000
元有無理由？茲分別說明如下：
（一）按不法侵害他人致死者，被害人對於第三人負有法定扶養
      義務者，加害人對於該第三人亦應負損害賠償責任，民法
      第192 條第2 項定有明文。又受扶養權利者，以不能維持
      生活而無謀生能力者為限；前項無謀生能力之限制，於直
      系血親尊親屬，不適用之，民法第1117條另有明文，是直
      系血親尊親屬如能以自己財產維持生活者，固無受扶養之
      權利，第所稱「不能維持生活」，係指無財產足以維持生
      活而言（最高法院81年度台上字第1504號裁判要旨參照）
      。本件原告自稱目前獨自經營佛堂，有人會捐獻，每個月
      維持佛堂經費約15,000元，另按月領老農津貼6,000 元；
      又原告所有門牌號碼臺中市○區○○○街121 號之房屋，
      即上開佛堂；又原告所有門牌號碼屏東縣枋寮鄉○○村○
      ○路67號之房屋，係原告供其子林順源等居住；又原告所
      有坐落屏東縣枋寮鄉○○段1106地號面積167.77平方公尺
      田地，目前借別人使用；又原告所有坐落同段1107地號面
      積3 平方公尺建地，任其閒置等語，為被告所不爭，且有
      原告稅務電子閘門財產所得調件明細表1 份在卷可憑（見
      本院卷第18～23頁），可見原告並非無財產而不能維持生
      活者，則其請求賠償扶養費，即屬無據。
（二）按不法侵害他人致死者，被害人之父、母、子、女及配偶
      ，雖非財產上之損害，亦得請求賠償相當之金額，民法第
      194 條定有明文。請求賠償相當金額之慰撫金時，法院對
      於慰撫金之量定，應斟酌應負賠償責任之人，並被害人暨
      其父、母、子、女及配偶之身分、地位及經濟狀況等關係
      定之（最高法院76年台上字第1908號判例參照）。經斟酌
      本件原告未受教育，不識字，目前獨自經營佛堂，有人會
      捐獻，每個月維持佛堂經費約15,000元，另按月領取老農
      津貼6,000 元，名下有前揭房屋、土地各2 筆；而被告為
      國中畢業，目前做鐵工，有固定的老闆，但工作量不固定
      ，工作多的時候大約月領30,000元，工作少的時候大約月
      領10,000元，一整年收入大約300,000 元，此外並無任何
      財產，有被告稅務電子閘門財產所得調件明細表1 份附卷
      可佐（見本院卷第24～25頁），前述和解金頭款700,000
      元都是向老闆借的，目前被告均遵期履行前述和解，每個
      月支付2 萬元給林福來，如果沒錢還，就再跟老闆借等一
      切情狀，被告應賠償原告之慰撫金以300,000 元為適當。
（三）附帶說明：本院依職權調閱本院96年度交簡字第139 號刑
      事確定判決及其卷宗，查無被害人潘順娥與有過失之情事
      ；至強制汽車責任保險賠付林福來1,500,000 元，已扣抵
      被告應賠償林福來部分，自不得扣抵其賠償原告部分。
五、從而原告依侵權行為法律關係，請求被告給付原告300,000
    元及自起訴狀繕本送達翌日即97年7 月15日（送達證書，見
    回復原狀前之本院97年度訴字第129 號民事卷第52頁）起至
    清償日止，按週年利率百分之五計算之利息，為有理由，應
    予准許。逾此範圍之請求，為無理由，應予駁回。
六、本判決原告勝訴部分，所命給付之金額未逾500,000 元，爰
    依職權宣告假執行。至原告敗訴部分，其假執行之聲請失所
    附麗，應予駁回。
七、至兩造其餘之攻擊或防禦方法及未經援用之證據，經本院斟
    酌後，認為均對本判決結果不生影響，自無逐一詳予論駁之
    必要，併此敘明。
八、訴訟費用負擔之依據：民事訴訟法第79條。
中    華    民    國    98    年    10    月    22    日
                  民事第二庭    法  官  蔡嘉裕
正本係照原本作成。
如不服本判決，應於收受送達後20日內，向本院提出上訴狀（須
按他造當事人之人數附繕本）。
中    華    民    國    98    年    10    月    22    日
                                書記官  蘇小雅


司法院資訊處製作；財團法人民間司法改革基金會備份。
